最高法院刑事判決　　　　　　　　　　　　　　　八十七年度台上字第二六三一號
　　上　訴　人　乙○○
　　選任辯護人　李富美律師
　　　　　　　　林首愈律師
　　上　訴　人　甲○○
　　選任辯護人　徐揆智律師
右上訴人等因行使偽造有價證券案件，不服台灣高等法院中華民國八十六年三月五日
第二審更審判決（八十五年度上更(一)字第八八九號，起訴案號：台灣板橋地方法院檢
察署八十三年度偵字第五七○二號、八十四年度偵字第六○六四號），提起上訴，本
院判決如左：
    主  文
上訴駁回。
    理  由
按刑事訴訟法第三百七十七條規定：上訴於第三審法院，非以判決違背法令為理由，
不得為之。是提起第三審上訴，應以原判決違背法令為理由，係屬法定要件。如果上
訴理由狀並未依據卷內訴訟資料，具體指摘原判決不適用何種法則或如何適用不當，
或所指摘原判決違法情事，顯與法律規定得為第三審上訴理由之違法情形，不相適合
時，均應認其上訴為違背法律上之程式，予以駁回。本件原判決維持第一審論處上訴
人乙○○、甲○○共同行使偽造之有價證券罪刑之判決，駁回上訴人等在第二審之上
訴。係綜核上訴人等之部分自白，證人洪英哲、李品子之證詞，台北區中小企業銀行
覆函，偽造之支票、退票理由單，暨台灣板橋地方法院檢察署檢察官不起訴處分書等
證據為論據，認定乙○○於民國八十二年十一月間某日，獲悉其友甲○○積欠吳陳惠
美債務，需款孔急，明知在報上刊登廣告售賣之支票係屬偽造，竟與甲○○基於共同
行使偽造有價證券之犯意聯絡，推由乙○○依報載電話與某不詳姓名者議妥價錢，相
約在台北市○○○路、中山北路口上海銀行門口，以新台幣（下同）五千元之代價，
向年約二十五、六歲之不詳男子購得以「李品子」名義為發票人、發票日八十二年十
一月二十八日、付款人台北區中小企業銀行積穗分行、帳號一○一九○－六號、支票
號碼ＰＶ0000000號、面額十五萬元之偽造支票一紙。旋即在台北市○○區○
○路附近將該偽造之支票交付甲○○；王女於同年十一月中旬持該偽造支票至台北縣
三重市○○○路一五六號四樓交付吳陳惠美以清償債務。屆期吳陳惠美囑其女吳慧容
向銀行提示，未獲付款之事實，已詳其所憑之證據及認定之理由。而以乙○○以五
千元之低價購買面額十五萬元之支票後，復告知甲○○不要提示支票，屆期最好以現
金將支票換回等語，衡之經驗法則，上訴人等豈有不知該支票係屬偽造之理﹖是上訴
人等所辯：不知該支票為偽造云云，核係卸責飾詞，無足採信，亦於理由內逐一指駁
。復說明行使偽造有價證券，本含有詐欺性質，不另構成詐欺罪，公訴人指上訴人等
另犯刑法第三百三十九條第三項、第二項之詐欺得利未遂罪，尚屬誤會，因公訴人認
詐欺得利未遂罪與行使偽造有價證券罪間有方法結果之牽連關係，屬裁判上一罪，爰
不另為無罪之諭知。又乙○○與甲○○係屬好友，甲○○於警局初供時即已指稱：係
劉姓朋友交付上述偽造之支票予伊，劉某留有聯絡電話，伊能指認劉姓朋友等語，雖
未指稱乙○○之名字、年籍，然警方已可得確定犯罪之嫌疑人及犯罪事實，縱乙○○
係主動投案自白犯罪事實，要無主張自首獲邀減刑之餘地等情綦詳。所為論斷，俱有
卷內證據資料足憑，從形式上觀察，原判決並無違背法令之情形存在。查證據之取捨
及證據之證明力如何，均屬事實審法院得自由裁量、判斷之職權，苟其此項裁量、判
斷，並不悖乎通常一般之人日常生活經驗之定則或論理法則，又於判決內論其何以
作此判斷之心證理由者，即不得任意指摘其為違法，據為提起第三審上訴之合法理由
。上訴意旨置原判決上開明確論斷於不顧，對原審採證、認事及證據證明力判斷之審
判職權行使，任憑己見，再事爭執其確不知系爭支票係屬偽造，證人李品子之證詞有
瑕疵、台北區中小企業銀行之覆函不實及陳伯煌確屬自首等語。然其所指摘者，均非
依據卷內證據資料具體指明其究竟違背如何之經驗法則或論理法則，仍為單純事實上
之爭辯，要非適法之第三審上訴理由。又在報上刊登廣告販賣支票，適足以證明買受
支票者知情為偽造之支票，而證人即台北區中小企業銀行行員陳亮州於第一審更證述
：系爭支票，非其本行發行，印鑑亦屬不符，足以確定為偽造之支票等語（見第一審
卷第六二、六三頁），原判決縱未引用上訴人等提出之自由時報、中國時報及證人陳
亮州之證詞為論據，然該等證據均不利於上訴人等。究與原判決認定之事實無生影響
，亦難認有調查未盡或理由不備之違法可言。是上訴意旨所指摘原判決違法情事，顯
與法律規定得為第三審上訴理由之違法情形，不相適合。揆諸首開說明，其上訴為違
背法律上之程式，應予駁回。又本件係屬不合法之程序判決，甲○○請求宣告緩刑一
節，自屬無從審酌，併此指明。
據上論結，應依刑事訴訟法第三百九十五條前段，判決如主文。
中      華      民      國    八十七    年      八      月     十三     日
                              最高法院刑事第八庭
                                  審判長法官  紀  俊  乾
                                        法官  楊  商  江
                                        法官  黃  正  興
                                        法官  賴  忠  星
                                        法官  林  茂  雄
      右正本證明與原本無異
                                              書  記  官
中      華      民      國    八十七    年      八      月     十七     日
